最高法院刑事判決　　　　　　　　　　　　　　　八十八年度台上字第三四六五號
　　上　訴　人　台灣高等法院高雄分院檢察署檢察官
　　上　訴　人
　　即　被　告　丙○○
　　選任辯護人　田平安律師
　　上　訴　人　甲○○
　　　　　　　　乙○○
　　　　　　　　丁○○
右上訴人等因被告等違反毒品危害防制條例案件，不服台灣高等法院高雄分院中華民
國八十八年三月十一日第二審更審判決（八十七年度上重更(一)字第三十七號，起訴案
號：台灣屏東地方法院檢察署八十六年度偵字第六○七○號），提起上訴，本院判決
如左：
    主  文
原判決撤銷，發回台灣高等法院高雄分院。
檢察官之上訴駁回。
    理  由
一撤銷發回部分
本件原判決撤銷第一審科刑判決，改判仍論處上訴人即被告丙○○、上訴人甲○○、
乙○○、丁○○共同販賣毒品、乙○○累犯罪刑，固非無見。
惟查：(一)認定犯罪事實，須依證據，而所謂證據，係指合法之積極證據就犯罪事實能
為具體之證明者而言，不能以推測之詞，為科刑判決之基礎。卷查甲○○於法務部調
查局屏東縣調查站供稱：「……返國後不久，我和乙○○又一起前往緬甸仰光市，除
了處理漁業合作事宜外，我又與『鄧三』碰面，『鄧三』告知渠已走私一批海洛因毒
品到台灣，如我願意協助銷售，渠將隨時與我維持聯繫，……我即明確告知願意協助
處理該批海洛因毒品」「該批海洛因之真正貨主係綽號『阿洋』男子，也是『鄧三』
幕後老闆」（見八十六年度偵字第六○七○號卷第七十八、七十九頁背面）。乃原判
決竟於事實欄內記載「……於民國八十六年五月二十七日，甲○○、乙○○二人再度
同赴緬甸，鄧忠武（即鄧三）乃再與甲○○接洽有關前次所談及交由甲○○在台灣負
責銷售鄧忠武另循管道取得台灣之毒品海洛因事宜，並表示其貨源（即不詳姓名之賣
主）已有一批海洛因已走私進入台灣，甲○○如願意在台灣負責銷售，可隨時與鄧忠
武聯繫，……鄧忠武一面遂囑甲○○靜待連絡，一面並與該批毒品海洛因之貨主連絡
，洽商販入事宜……」，於理由三(二)內則謂「再本件警方曾對甲○○電話有監聽，…
…又甲○○於八十六年七月十五日、七月十八日電話中，分別有如（原判決）附表二
之通話，由鄧三所述『反正就是有多少我們要一半就對了，你是我們這邊的代理人』
、『……有五十張（即海洛因磚）你拿二十五張，你盡量的要，就是你不要跟他講什
麼』、『如果你能處理的完，你就全部拿過來好了』、『現在沒有問題了，你就是代
表代理我這邊』、『盡量跟他取貨』、『你全權處理，有什麼事情，你隨時電話保持
跟我聯絡』、『該如何處理，你看著辦好了，你是代表我們這邊就對了。』等語句中
，顯見鄧三對該批毒品之數量並不清楚，而授權甲○○，視甲○○能處理之範圍內，
能拿盡量的拿，以及甲○○於調查局時所述『鄧三表示有貨源』等情，則該批海洛因
，係鄧三得悉貨主已走私進入台灣，與貨主有買賣之協議，並同意由甲○○代鄧三為
毒品之受領，至於價金則由鄧三與貨主另行解決。」，於理由六、七內分別說明「綜
上所述，阿洋、鄧三就扣案之已走私入台之海洛因，係意圖在台販賣營利，而向不詳
姓名之貨主洽談買賣後，一面交與甲○○代為收受，一方面又委由甲○○在台銷售」
「查固然本件卷證僅存在於有買主至天松茶行看貨，而尚未有具體成交之情事，但於
鄧三、阿洋意圖販賣而與不詳姓名之貨主達成系爭毒品之買賣，而於甲○○以共犯之
意收領交付時，即已達販入之程度」，其認定事實本於推測並與卷內資料不符，難謂
適法。(二)有罪之判決書，其事實之記載與理由之說明，必須互相一致，始為適法。原
判決於事實欄內記載「……並由甲○○與鄧忠武議妥，以每公斤新台幣（下同）八十
萬元之價格，……」，於理由六內則載述「又雖甲○○自阿洋間協議，由甲○○以每
公斤八十萬元之價格取得支配權，……」，其事實之記載與理由之說明，顯不相一致
，自屬違法。(三)犯肅清煙毒條例第五條之罪者，其供犯罪所用之財物，沒收之，同法
第十三條第一項定有明文。原判決於理由八內說明「另扣案盛裝海洛因之塑膠水桶六
個、塑膠袋一個、保麗龍盒一個，為甲○○、丁○○所有，係渠二人與乙○○、丙○
○共同販賣毒品盛裝海洛因所用之物，併依刑法第三十八條第一項第二款規定沒收」
，上開扣案供共同販賣毒品所用之物，原判決不依肅清煙毒條例第十三條第一項規定
沒收，而依刑法第三十八條第一項第二款規定，予以沒收，容有適用法則不當之違誤
。以上或為甲○○、丙○○、乙○○、丁○○上訴意旨所指摘，或為本院得依職權調
查之事項，應認原判決仍有發回更審之原因。
二上訴駁回部分
按刑事訴訟法第三百七十七條規定：上訴於第三審法院，非以判決違背法令為理由，
不得為之。是提起第三審上訴，應以原判決違背法令為理由，係屬法定要件。且必須
依據卷內資料為具體之指摘，並足據以辨認原判決已具備違背法令之形式，始屬相當
。本件檢察官對丙○○部分上訴意旨略謂：起訴書對於丙○○已具體求刑，原判決既
認定丙○○犯罪事實均與起訴書所載相同，則所處之刑，何以與具體之求刑不同，應
於理由內說明，否則，即有理由不備之違法云云。然查原判決已於理由八(四)內說明「
本件丙○○之犯罪程度僅係於甲○○與鄧三接洽過程中予以實際協助，嗣雖亦回台並
特地南下參與接洽買賣事宜，但其獲利約定僅是於甲○○處理該批海洛因順利完成後
從中分紅而已，丙○○在全部共犯結構中顯非基於主導地位，其所分擔犯罪構成要件
行為亦屬有限，顯無達永世隔絕之惡性程度，原審依檢察官求刑量處丙○○死刑顯屬
過重」等情。改判論處無期徒刑，從形式上觀察並無違背法令之情形，檢察官上訴意
旨指摘原判決此部分有理由不備之違法云云，殊不足據以辨認原判決此部分已具備違
背法令之形式。其上訴違背法律上之程式，應予駁回。
據上論結，應依刑事訴訟法第三百九十五條前段、第三百九十七條、第四百零一條，
判決如主文。
中      華      民      國    八十八    年      六      月     三十     日
                              最高法院刑事第三庭
                                  審判長法官  陳  錫  奎
                                        法官  洪  清  江
                                        法官  吳  昆  仁
                                        法官  李  伯  道
                                        法官  高  金  枝
      右正本證明與原本無異
                                              書  記  官
中      華      民      國    八十八    年      七      月       六     日
